【裁判字號】    97,台聲,1032
【裁判日期】    971120
【裁判案由】    請求返還不當得利
【裁判全文】
最高法院民事裁定            九十七年度台聲字第一○三二號
聲  請  人  何月娥即華源昌商號
訴訟代理人  洪戩穀律師
上列聲請人因與甲○○間請求返還不當得利事件，對於中華民國
九十七年七月十七日本院裁定（九十七年度台上字第一五二七號
），聲請再審，本院裁定如下：
    主  文
聲請駁回。
聲請訴訟費用由聲請人負擔。
    理  由
本件聲請人主張本院九十七年度台上字第一五二七號確定裁定（
下稱原確定裁定）有民事訴訟法第四百九十六條第一項第一款之
情形，對之聲請再審，係以：前訴訟程序第二審判決（下稱原第
二審判決）既認定伊於民國九十三年十月十四日匯款至林秀民帳
戶共新台幣（下同）一千零十七萬三千元，復又謂伊無法證明此
款項包括相對人甲○○之九百萬元，有無違反民法第八百十三條
規定，致伊憑白無故蒙受不公平損失，攸關法之續造及具有法律
見解之重要性。且原第二審判決認定伊無法證明匯至林秀民帳戶
之款項包括相對人九百萬元在內，未記明其得心證之理由，亦屬
判決不備理由。乃原確定裁定就伊上開指摘，未附理由即駁回伊
之上訴，適用法規顯有錯誤。又相對人係依詐騙集團將九百萬元
匯入伊在台灣銀行圓山分行之帳戶，兩造間並無給付目的存在，
且伊已將相對人所匯九百萬元匯至林秀民之帳戶，應無不當得利
之可言。鈞院對於此類因詐騙集團而為給付得請求返還不當得利
之法律見解，及原第二審判決認定伊匯至林秀民帳戶之款項難認
係相對人所匯九百萬元，適用法規亦顯有錯誤云云，為其論據。
惟按對於第二審判決上訴，其上訴狀或理由書所表明者，與民事
訴訟法第四百六十八條、第四百六十九條及第四百七十條第二項
規定不合時，難認為已合法表明上訴理由，其上訴自非合法。又
取捨證據、認定事實係屬第二審法院之職權，若其認定並不違背
法令，即不許任意指摘其認定不當，以為上訴理由。查原確定裁
定係以聲請人於前訴訟程序第三審上訴理由狀內所表明之理由，
無非就事實審法院取捨證據、認定事實之職權行使，指摘其為不
當，並就原審所為論斷，泛言謂為違法，因認聲請人之上訴為不
合法，予以駁回，依上說明，自無適用法規顯有錯誤之情形。從
而聲請人主張原確定裁定有民事訴訟法第四百九十六條第一項第
一款所定之再審事由，對之聲請再審，要難認為有理由。
據上論結，本件聲請為無理由。依民事訴訟法第九十五條、第七
十八條，裁定如主文。
中    華    民    國  九十七  年   十一   月   二十   日
                      最高法院民事第七庭
                          審判長法官  劉  福  來
                                法官  陳  國  禎
                                法官  陳  重  瑜
                                法官  吳  麗  女
                                法官  簡  清  忠
      本件正本證明與原本無異
                                      書  記  官
中    華    民    國  九十七  年   十二   月    八    日
                                                      Ｑ


司法院資訊處製作；財團法人民間司法改革基金會備份。
